【裁判字號】    95,毒抗,370
【裁判日期】    950822
【裁判案由】    毒品危害防制條例
【裁判全文】
臺灣高等法院刑事裁定                 95年度毒抗字第370號
抗  告  人  臺灣基隆地方法院檢察署檢察官
被      告  甲○○即葉瑞英
上列抗告人因被告違反毒品危害防制條例案件，不服臺灣基隆地
方法院95年度毒聲字第216號，中華民國九十五年七月十一日第
一審裁定，提起抗告，本院裁定如下：
    主  文
抗告駁回。
    理  由
一、抗告意旨略以：被告甲○○前因施用毒品案件，經法院裁定
    令入戒治處所施以強制戒治，並於八十九年十二月七日執行
    完畢釋放。依毒品危害防制條例第二十條第三項規定之文義
    之意旨，本件五年之起算點，應自強制戒治執行完畢釋放之
    日即八十九年十二月七日起算。被告係於九十五年一月十五
    日下午十二時許施用第一級毒品海洛因，距前次強制戒治執
    行完畢釋放，已逾五年，需再施以觀察勒戒；而本件被告經
    送臺灣基隆看守所附設勒戒處所觀察、勒戒後，認有繼續施
    用毒品之傾向，亦有該所九十五年七月五日基所戒字第0九
    五0八00三一五號函送之有無繼續施用毒品傾向證明書在卷
    可稽，被告自應依毒品危害防制條例第二十條第二項規定，
    裁定令入戒治處所施以強制戒治，原審竟駁回檢察官強制戒
    治之聲請，認事用法，尚有違誤。
二、按毒品危害防制條例於九十二年七月九日修正公布，自九十
    三年一月九日起施行，其中第二十條、第二十三條將施用毒
    品之刑事處遇程序，區分為「初犯」及「五年內再犯」、「
    五年後再犯」。依其立法理由之說明：「初犯」，經觀察、
    勒戒或強制戒治後，應為不起訴處分或不付審理之裁定；經
    觀察、勒戒或強制戒治執行完畢釋放後，「五年內再犯」者
    ，因其再犯率甚高，原實施之觀察、勒戒及強制戒治既已無
    法收其實效，爰依法追訴或裁定交付審理。至於經觀察、勒
    戒或強制戒治執行完畢釋放後，「五年後再犯」者，前所實
    施之觀察、勒戒或強制戒治已足以遮斷其施用毒品之毒癮，
    為期自新及協助其斷除毒癮，仍適用「初犯」規定，先經觀
    察、勒戒或強制戒治之程序。從而依修正後之規定，僅限於
    「初犯」及「五年後再犯」二種情形，始應先經觀察、勒戒
    或強制戒治程序。倘被告於五年內已再犯，經依法追訴處罰
    ，縱其第三次（或第三次以上）再度施用毒品之時間，在初
    犯經觀察、勒戒或強制戒治執行完畢五年以後，已不合於「
    五年後再犯」之規定，且因已於「五年內再犯」，顯見其再
    犯率甚高，原實施觀察、勒戒或強制戒治，已無法收其實效
    ，即應依該條例第十條處罰（最高法院九十五年五月九日所
    作成之九十五年度第七次刑事庭會議決定意旨參照）。
三、經查：
（一）被告因施用第一級毒品海洛因，經原審裁定送觀察、勒戒
      後，經臺灣基隆看守所附設勒戒處所評定其人格特質三十
      四分、臨床徵候二十分、環境相關因素0分，合計五十四
      分，佐以多次施用毒品，且係施用一級毒品，缺乏戒癮動
      機，綜合判斷其有繼續施用毒品傾向，有該所九十五年七
      月五日基所戒字第0九五0五00三一五號函暨有無繼續施用
      毒品傾向證明書、評估標準紀錄表附卷足考。
（二）其次，被告前於八十八年間，因施用毒品案件，經送觀察
      、勒戒後，認有繼續施用毒品之傾向，經原審法院以八十
      八年度毒聲字第四七四號裁定送強制戒治，先於八十八年
      七月二十三日停止戒治付保護管束，嗣經撤銷停止戒治，
      自八十九年四月二十四日入所執行殘餘戒治期間，於八十
      九年十二月六日戒治期滿執行完畢，並於翌（七）日釋放
      ，經臺灣基隆地方法院檢察署檢察官於八十九年十二月二
      十日，以八十九年度戒毒偵字第一二四號為不起訴處分確
      定。被告嗣於九十一年二月至六月間，復因施用第一級毒
      品，經原審法院於九十二年三月十三日以九十一年度訴字
      第五0八號判決判處有期徒刑十月，該判決嗣因被告撤回
      上訴而告確定（該次戒治部分因毒品危害防制條例修正而
      於九十三年一月九日終結，非屬執行完畢釋放），並與另
      案偽造文書案件所處徒刑四月、商業會計法案件所處徒刑
      三月，合併定其應執行刑為有期徒刑一年四月，於九十四
      年四月八日縮短刑期執行完畢等事實，有上開裁定、判決
      、不起訴處分書、本院被告前案紀錄表以及在監在押全國
      紀錄表附卷可稽。
（三）依上所述，被告本案之施用毒品之時間為九十五年一月十
      五日，距離前次強制戒治執行完畢之八十九年十二月六日
      ，雖已逾五年，然因被告於強制戒治執行完畢後之五年內
      ，再犯施用第一級毒品罪而受追訴處罰，已不合於「五年
      後再犯」之規定，且顯見其再犯率甚高，原實施觀察、勒
      戒或強制戒治，已無法收其實效，即應依該條例第十條處
      罰，亦即檢察官應依同條例第二十三條第二項之規定提起
      公訴，而非聲請觀察、勒戒或強制戒治，方為適法。檢察
      官前向原審法院聲請對被告執行觀察、勒戒，雖經該院裁
      准在案，且被告亦經勒戒處所認定有繼續施用毒品之傾向
      。然因本件程序上應由檢察官依法提起公訴，自無從裁准
      執行強制戒治，原審法院基於相同之理由駁回抗告人強制
      戒治之聲請，於法並無違誤，抗告人以前開情詞指摘原審
      裁定不當，難認為有理由，應予駁回。又本件之聲請既無
      理由，允宜迅速為適當之處理，以免妨害被告之權益，併
      此敘明。
據上論斷，應依刑事訴訟法第四百十二條，裁定如主文。
中    華    民    國    95    年    8     月    22    日
                  刑事第十四庭審判長法  官  蘇隆惠
                                    法  官  林秀鳳
                                    法  官  林瑞斌
以上正本證明與原本無異。
不得再抗告。
                                    書記官  陳思云
中    華    民    國    95    年    8     月    24    日


司法院資訊處製作；財團法人民間司法改革基金會備份。
